臺灣高雄地方法院民事裁定
107年度重國字第5號
聲  請  人  
即  原  告
即反訴被告  侯淑婷  
上列聲請人因與相對人高雄市政府水利局等間請求國家賠償等事
件（本院107年度重國字第5號），聲請拒卻鑑定人，本院裁定如
下：
    主  文
聲請駁回。
    理  由
一、聲請意旨略以：本件受囑託鑑定之社團法人中華民國大地工
    程技師公會（下稱大地技師公會）所指派之鑑定技師黃國忠
    ，曾於中華民國仲裁協會108仲雄聲義字第001號相對人即被
    告高雄市政府水利局（下稱水利局）、鼎信營造有限公司（
    下稱鼎信公司）間仲裁事件（下稱另案仲裁事件）中，經水
    利局推舉擔任仲裁人，而水利公司與鼎信公司於該仲裁事件
    中之陳述，並非本件當事人所能知悉，黃國忠就本件囑託鑑
    定事項之執行恐有預斷、偏頗之虞，黃國忠及水利局本應自
    行聲請迴避，卻未為之，爰依民事訴訟法第33條第1項、第3
    31條第1項規定，聲請拒卻黃國忠擔任鑑定技師等語。
二、按聲明拒卻鑑定人，應以㈠鑑定人或其配偶、前配偶或未婚
    配偶，為該訴訟事件當事人；㈡鑑定人為該訴訟事件當事人8
     親等內之血親或5 親等內之姻親，或曾有此親屬關係；㈢鑑
    定人或其配偶、前配偶或未婚配偶，就該訴訟事件與當事人
    有共同權利人、共同義務人或償還義務人之關係；㈣鑑定人
    現為或曾為該訴訟事件當事人之法定代理人或家長、家屬；
    ㈤鑑定人於該訴訟事件，現為或曾為當事人之訴訟代理人或
    輔佐人；㈥鑑定人曾參與該訴訟事件之前審裁判或仲裁；㈦鑑
    定人有前述以外之情形，足認其執行職務有偏頗之虞為原因
    ，並應就所舉原因提出可供即時調查之證據為釋明，民事訴
    訟法第331 條第1 項、32條、33條第1 項、332 條固有明定
    。又依同法第340 條第2 項規定，上開規定於法院囑託機關
    、團體情形準用之。次按，稱「釋明」者，雖係使法院就某
    事實之存否，得到大致為正當之心證為已足，與「證明」係
    當事人提出之證據方法，足使法院產生堅強心證，可以確信
    其主張為真實者，略有不同。惟釋明之內容，仍應針對某事
    實之是否存在為之，不得僅以空泛之臆測代替，倘釋明之內
    容無法依經驗法則或論理法則而推論出特定之事實，即難認
    已盡釋明之責。以鑑定人執行職務有偏頗之虞為原因，聲明
    拒卻鑑定人，應以鑑定人對於鑑定事件，與當事人之一造有
    特別利害關係，或有密切之交誼或嫌怨，或基於其他情形，
    客觀上足疑其為不公平之鑑定，而有偏頗之虞為其原因事實
    ，若僅憑當事人之主觀臆測，則不得謂其有偏頗之虞。
三、經查：
　　⒈另案仲裁事件乃關於水利局與鼎信公司間就「高雄市仁武
      區獅龍溪天和禪院等二件災修復建工程（莫蘭蒂及梅姬颱
      風）」之履約爭議，嗣經仲裁人勸諭成立和解，有仲裁和
      解書附卷可查（重國字卷四第115至117頁）。黃國忠雖擔
      任另案仲裁事件之仲裁人，然另案仲裁事件並非本件之前
      審，自無該當民事訴訟法第32條第7款應自行迴避之事由
      ，聲請人復未釋明黃國忠有何民事訴訟法第32條所定其他
      應自行迴避之情形，其謂黃國忠、水利局應自行聲請迴避
      ，卻未為之云云，已無可採，又其進而指黃國忠就本件囑
      託鑑定事項之執行有預斷、偏頗之虞，聲請拒卻鑑定人，
      更屬無據。其次，聲請人就黃國忠係由水利局推舉擔任仲
      裁人乙節，並未提出即時可供調查之證據，且仲裁人雖為
      仲裁當事人所選任，仍非屬為選定行為當事人之代理人，
      不論由何造當事人所選出，仲裁人均係獨立、公正處理仲
      裁事件，聲請人以黃國忠係由水利局推舉擔任仲裁人，而
      稱黃國忠就本件囑託鑑定事項之執行恐有預斷、偏頗之虞
      ，洵非可採。
　　⒉聲請人謂黃國忠因於另案仲裁事件擔任仲裁人，而知悉仲
      裁事件當事人之陳述，此為本件當事人所不知悉，其鑑定
      恐有預斷、偏頗之虞云云，然另案仲裁事件乃水利局與鼎
      信公司間之履約爭議，聲請人並未釋明黃國忠因擔任另案
      仲裁事件之仲裁人所知悉，就本件囑託鑑定事項，具體有
      何影響，復未釋明黃國忠就本件訴訟標的法律關係有特別
      利害關係，或與相對人有何密切之交誼嫌怨，或有其他情
      形客觀上足疑其為不公正之鑑定，遽謂黃國忠恐有預斷、
      偏頗之虞，要無可採。至於聲請人又稱大地技師公會原指
      定鑑定技師周宏一執行，因周宏一就本件曾為台灣省土木
      技師公會（107）省土技字第高0215號鑑定報告之鑑定技
      師，故主動迴避；同為另案仲裁事件仲裁人陳宗坤，亦主
      動迴避大地技師公會指派擔任本件鑑定技師云云。然周宏
      一係於本件訴訟繫屬前受本件當事人申請鑑定損害發生原
      因及損害所需修復費用，所鑑定事項嗣為本件重要爭點，
      與黃國忠於系爭仲裁事件擔任仲裁人之情形，尚有差別，
      而陳宗坤向大地技師公會自請迴避之具體事由亦未見聲請
      人釋明，無從僅憑聲請人空言，認黃國忠執行鑑定有預斷
      或偏頗之虞，本件聲請拒卻黃國忠為本件鑑定技師，自不
      應准許，爰裁定如主文。
中　　華　　民　　國　　111 　年　　9 　　月　　23　日
                  民事第二庭    法　官  陳宛榆
正本係照原本作成。
如對本裁定抗告須於裁定送達後10日內向本院提出抗告狀，並繳
納裁判費新台幣1,000元。
中　　華　　民　　國　　111 　年　　9 　　月　　23　　日
                               書記官　張家瑜